【裁判字號】    99,審易,1319
【裁判日期】    991022
【裁判案由】    毒品危害防制條例
【裁判全文】
臺灣桃園地方法院刑事判決            99年度審易字第1319號
公  訴  人  臺灣桃園地方法院檢察署檢察官
被      告  甲○○
上列被告因違反毒品危害防制條例案件，經檢察官提起公訴（99
年度毒偵字第754 號），嗣於本院準備程序進行中，被告就被訴
事實為有罪之陳述，經本院告知簡式審判程序意旨，並聽取公訴
人及被告之意見後，本院合議庭裁定改由受命法官獨任依簡式審
判程序審理，並判決如下：
    主  文
甲○○持有第二級毒品純質淨重二十公克以上，累犯，處有期徒
刑柒月，扣案之第二級毒品甲基安非他命壹包（驗餘淨重貳拾
點壹捌公克，驗前純質淨重約貳拾壹點陸伍公克）沒收銷燬之，
玻璃球壹個、吸管貳支均沒收。
    事  實
一、甲○○前於民國95年間因施用第二級毒品案件，經臺灣士林
    地方法院以96年度毒聲字第70號裁定送觀察、勒戒後，因認
    無繼續施用毒品傾向，於96年7 月4 日觀察、勒戒執行完畢
    釋放出所，並經臺灣士林地方法院檢察署檢察官以96年度毒
    偵緝字第80號為不起訴處分確定。另於89年間因違反槍砲彈
    藥刀械管制條例案件，經臺灣板橋地方法院以90年度訴字第
    274 號判決判處有期徒刑5 年6 月，併科罰金新臺幣100,00
    0 元確定，於94年10月12日縮刑假釋併付保護管束出監，迄
    96年3 月14日保護管束期滿未經撤銷假釋，其未執行之刑，
    以已執行論（於本案構成累犯）。詎仍不知悔改，明知甲基
    安非他命係毒品危害防制條例第2 條第2 項第2 款管制之第
    二級毒品，不得非法持有，竟於98年11月15日晚間7 時許，
    在臺北市○○路某處，向姓名、年籍均不詳綽號「小陳」之
    成年男子，以新臺幣45,000元之代價，購得第二級毒品甲基
    安非他命1 包（驗餘淨重23.18 公克，驗前純質淨重約21.6
    5 公克）後，基於持有第二級毒品之犯意，自斯時起至98年
    12月28日下午5 時50分許止，持有該第二級毒品甲基安非他
    命1 包，甲○○並於前揭觀察、勒戒執行完畢釋放後5 年內
    之98年12月28日下午4 時許，在南投縣草屯鎮某間餐廳之廁
    所內，自上開持有之第二級毒品甲基安非他命中取出僅供施
    用1 次之數量，以玻璃球吸食器燒烤之方式施用第二級毒品
    甲基安非他命1 次。嗣於同日（28日）晚間5 時50分許，因
    其另案經通緝，為警在南投縣草屯鎮○○路27巷11號前緝獲
    ，並扣得其所有施用剩餘之上開第二級毒品甲基安非他命1
    包及供（但非專供）施用甲基安非他命所用之玻璃球1 個、
    吸管2 支。
二、案經臺中縣政府警察局霧峰分局報告臺灣南投地方法院檢察
    署檢察官呈請臺灣高等法院檢察署檢察長令轉臺灣桃園地方
    法院檢察署檢察官偵查起訴。
    理  由
一、本案被告甲○○所犯之罪，並非法定刑為死刑、無期徒刑或
    最輕本刑3 年以上有期徒刑之罪，亦非高等法院管轄第一審
    之案件，而被告於準備程序中就被訴事實已為有罪之陳述，
    經本院告知簡式審判程序之旨，並聽取公訴人及被告之意見
    後，本院合議庭乃依刑事訴訟法第273 條之1 第1 項規定，
    裁定由受命法官獨任進行簡式審判程序，合先敘明。
二、上開犯罪事實，業據被告於本院審理時坦承不諱，而被告為
    警查獲後所採集之尿液檢體，經送請詮昕科技股份有限公司
    以酵素免疫分析法初步檢驗，再佐以氣相層析質譜儀分析法
    確認檢驗結果，確呈安非他命類陽性反應，此有台中縣政府
    警察局霧峰分局委託鑑驗尿液代號與真實姓名對照表及詮昕
    科技股份有限公司濫用藥物尿液檢驗報告各1 紙附卷可稽，
    且被告為警查獲時所扣得之白色晶體1 包，經送驗結果檢出
    第二級毒品甲基安非他命成分，此有內政部警政署刑事警察
    局99年6 月14日刑鑑字第0990075320號鑑定書1 紙附卷足參
    。另扣案之玻璃球1 個、吸管2 支，均係被告所有供其施用
    本件第二級毒品甲基安非他命所用等情，業據被告於本院審
    理時供述明確，足認被告上開任意性自白與事實相符，堪以
    採信。綜上，本件事證明確，被告犯行堪以認定，應依法論
    科。
三、按最高法院歷年來針對罪數問題乃建立所謂「吸收犯」之理
    論（最高法院93年度台上字第6502號判決參照），且其類型
    亦非專以高度行為吸收低度行為一類為限，尚包括全部行為
    吸收部分（階段）行為等。又所謂高度行為吸收低度行為，
    乃係基於法益侵害之觀點，認為當高度行為之不法內涵足以
    涵蓋低度行為時，方得論以吸收犯。98年5 月20日修正（並
    自公布後六個月施行）之毒品危害防制條例既將同屬持有毒
    品行為之處罰依數量多寡而分別以觀，顯見立法乃係有意以
    持有毒品數量作為評價持有毒品行為不法內涵高低之標準，
    並據此修訂持有毒品罪之法定刑，俾使有所區隔。因此吾人
    應可推知當行為人持有毒品數量達法定標準以上者，由於此
    舉相較於僅持有少量毒品之不法內涵較高、法定刑亦隨之顯
    著提升，縱令行為人係為供個人施用而一次購入，由於該等
    行為不法內涵非原本施用毒品行為所得涵蓋，自不得拘泥於
    以往施用行為吸收持有行為之既定見解，應本諸行為不法內
    涵高低行為判斷標準，改認持有法定數量以上毒品之行為屬
    高度行為而得吸收施用毒品行為，或逕認施用毒品之輕行為
    當為持有超過法定數量毒品之重行為所吸收，方屬允當，至
    於持有海洛因未達10公克之情形，毒品危害防制條例第11條
    第1 項既另有處罰規定，與持有達10公克以上即屬不同犯罪
    ，則持有海洛因未達10公克，並有施用犯行，仍由施用行為
    吸收持有之低度行為，兩者並無扞格之處（臺灣高等法院暨
    所屬法院98年法律座談會刑事類提案第15號意旨參照）。是
    核被告所為，係犯毒品危害防制條例第11條第4 項之持有第
    二級毒品純質淨重二十公克以上罪。依前揭臺灣高等法院暨
    所屬法院98年法律座談會意旨，被告施用第二級毒品甲基安
    非他命之低度行為，應為其持有第二級毒品甲基安非他命純
    質淨重二十公克以上之高度行為所吸收，不另論罪，公訴意
    旨漏未斟酌此點，而認被告持有第二級毒品甲基安非他命純
    質淨重二十公克以上之行為，逕為施用第二級毒品甲基安非
    他命之行為所吸收，並論以毒品危害防制條例第10條第2 項
    之施用第二級毒品罪，尚有未洽，然業經蒞庭檢察官當庭更
    正起訴法條為毒品危害防治條例第11條第4 項，基於檢察一
    體原則，本院自應就更正後之論罪科刑法條予以審究，而無
    庸變更起訴法條。又被告有如上開事實欄一所載之科刑及執
    行紀錄，有臺灣高等法院被告前案紀錄表1 份在卷可佐，其
    受徒刑執行完畢後5 年內，故意再犯本件有期徒刑以上之罪
    ，為累犯，應依刑法第47條第1 項之規定，加重其刑。爰審
    酌被告持有之第二級毒品數量非微，及其犯後坦承犯行、態
    度良好等一切情狀，量處如主文所示之刑。至扣案之第二級
    毒品甲基安非他命1 包（驗餘淨重23.18 公克，驗前純質淨
    重約21.65 公克）係本案查獲持有之毒品，應依毒品危害防
    制條例第18條第1 項前段規定，宣告沒收銷燬之；另扣案之
    玻璃球1 個及吸管2 支，均為被告所有供其施用本件第二級
    毒品甲基安非他命所用之物，業經被告供承在卷，爰均依刑
    法第38條第1 項第2 款規定宣告沒收。
據上論斷，應依刑事訴訟法第273 條之1 第1 項、第299 條第1
項前段，毒品危害防制條例第11條第4 項、第18條第1 項前段，
刑法第11條、第47條第1 項、第38條第1 項第2 款，判決如主文
。
本案經檢察官梁光宗到庭執行職務。
中    華    民    國    99    年   10    月     22    日
                        刑事庭  法  官  鍾雅蘭
以上正本證明與原本無異。
如不服本判決，得自收受送達之翌日起10日內向本院提出上訴狀
（應附繕本），其未敘述上訴理由者，應於上訴期間屆滿後20日
內補提理由書狀於本院，上訴於臺灣高等法院。
                                書記官  陳恩如
中    華    民    國    99    年   10    月     22    日
附錄本案論罪科刑法條：
品危害防制條例第11條
持有第一級毒品者，處三年以下有期徒刑、拘役或新臺幣五萬元
以下罰金。
持有第二級毒品者，處二年以下有期徒刑、拘役或新臺幣三萬元
以下罰金。
持有第一級毒品純質淨重十公克以上者，處一年以上七年以下有
期徒刑，得併科新臺幣一百萬元以下罰金。
持有第二級毒品純質淨重二十公克以上者，處六月以上五年以下
有期徒刑，得併科新臺幣七十萬元以下罰金。
持有第三級毒品純質淨重二十公克以上者，處三年以下有期徒刑
，得併科新臺幣三十萬元以下罰金。
持有第四級毒品純質淨重二十公克以上者，處一年以下有期徒刑
，得併科新臺幣十萬元以下罰金。
持有專供製造或施用第一級、第二級毒品之器具者，處一年以下
有期徒刑、拘役或新臺幣一萬元以下罰金。

司法院資訊處製作；財團法人民間司法改革基金會備份。
